臺灣嘉義地方法院民事裁定
110年度消債更字第37號
聲  請  人  王鈺婷  

債  權  人  台北富邦商業銀行股份有限公司

法定代理人  程耀輝  


債  權  人  國泰世華商業銀行股份有限公司

法定代理人  郭明鑑  
代  理  人  薛鈞    
債  權  人  兆豐國際商業銀行股份有限公司

法定代理人  張兆順  
代  理  人  林勵之  
債  權  人  台中商業銀行股份有限公司

法定代理人  王貴鋒  


債  權  人  滙豐(台灣)商業銀行股份有限公司

法定代理人  麥康裕  


債  權  人  聯邦商業銀行股份有限公司


法定代理人  李憲章  
代  理  人  呂承謚  
債  權  人  遠東國際商業銀行股份有限公司
                      設臺北市○○區○○○路○段000號00    樓
法定代理人  周添財  



債  權  人  安泰商業銀行股份有限公司
                      設臺北市○○區○○路○段0號00樓、     00樓及00樓   
法定代理人  丁予康  
代  理  人  羅漢璇  
債  權  人  中國信託商業銀行股份有限公司
                      設臺北市○○區○○○路000○000○0&ZZZZ; &ZZZZ; 00○000○000號   
法定代理人  利明献  


上列當事人因消費者債務清理事件聲請更生，本院裁定如下：
    主  文
聲請人王鈺婷自中華民國一一０年五月二十日下午四時起開始更
生程序。
命司法事務官進行更生程序。
    理  由
一、按法院開始更生程序之裁定，應載明其年、月、日、時，並
    即時發生效力，消費者債務清理條例（下稱消債條例）第45
    條第1項定有明文。又法院裁定開始更生或清算程序後，得
    命司法事務官進行更生或清算程序，消債條例第16條第1項
    亦定有明文可參。復按債務人不能清償債務或有不能清償之
    虞者，得依本條例所定更生程序或清算程序，清理其債務；
    債務人無擔保或無優先權之本金及利息債務總額未逾新臺幣
    （下同）1,200萬元者，於法院裁定開始清算程序或宣告破
    產前，得向法院聲請更生；本條例所稱消費者，指5年內未
    從事營業活動或從事小規模營業活動之自然人，前項小規模
    營業指營業額平均每月20萬元以下者，消債條例第3條、第4
    2條第1項、第2條第1項、第2項分別規定甚明。再按債務人
    對於金融機構負債務者，在聲請更生或清算前，應向最大債
    權金融機構請求協商債務清償方案，或向其住、居所地之法
    院或鄉、鎮、市、區調解委員會聲請債務清理之調解。債務
    人為前項請求或聲請，應以書面為之，並提出財產及收入狀
    況說明書、債權人及債務人清冊，及按債權人之人數提出繕
    本或影本；協商或調解成立者，債務人不得聲請更生或清算
    ，但因不可歸責於己之事由，致履行有困難者，不在此限，
    消債條例第151條第1項、第2項、第7項亦分別定有明文。
二、本件聲請人主張對於國泰世華商業銀行股份有限公司（下稱
    國泰世華銀行）等金融機構負有1,865,753元之無擔保無優
    先債務，因有不能清償債務情事，前已提出債權人清冊，以
    書面向本院聲請債務清理調解，惟最大債權銀行國泰世華銀
    行未提供還款方案，而聲請人收入微薄，尚須負擔房租及扶
    養父親，每月最多僅能清償3,000元，因債權人未到庭調解
    ，亦具狀表示本件無調解成立之可能，以致調解不成立。又
    聲請人復未經法院裁定開始清算程序或宣告破產，爰請求裁
    定准予更生等語。
三、經查：
  ㈠本件聲請人主張依消債條例向本院聲請債務清理調解程序，
    最大債權銀行國泰世華銀行具狀陳報聲請人表示收入微薄，
    無多餘資金可按月償還，故未達成協商共識，並未提出協商
    還款方案；而聲請人表示目前為臨時工，每月收入約10,000
    元左右，尚須負擔房租及扶養父親，每月最多僅能清償3,00
    0元，因債權人未到庭調解，亦具狀表示本件無調解成立之
    可能，以致無法與最大債權銀行成立前置協商等情，業經本
    院調閱110年度司消債調字第22號調解卷（下稱調解卷）核
    閱屬實，是本件聲請人所提更生之聲請所應審究者為其現況
    是否有不能清償債務或有不能清償之虞之情事。
  ㈡聲請人主張其有不能清償債務之情事，並提出財產及收入狀
    況說明書、債務人清冊、債權人清冊、財團法人金融聯合徵
    信中心查詢當事人綜合信用報告－債務清理條例前置協商專
    用債權人清冊及回覆書、富邦人壽保險單、機車行車執照、
　　身分證、戶籍謄本、嘉義市政府財政稅務局總局107、108年
    度綜合所得稅各類所得資料清單、全國財產稅總歸戶財產查
    詢清單、存摺內頁為證（見調解卷第3至41、23頁，本院卷
    第13至34、93至101、111至115頁）。查聲請人主張為臨時
    工，係透過朋友介紹出去打雜工，每月平均收入約8,000元
    ，聲請人女兒每月給付生活費5,000元，則聲請人每月收入
    為13,000元（計算式：8,000元＋5,000元），應予堪認。又
    聲請人主張其每月個人必要生活支出為膳食費6,000元、交
    通費1,200元，共計7,200元，因未逾消債條例第64條之2第1
    項規定，按衛生福利部公告110年度臺灣省最低生活費13,28
    8元之1.2倍即15,946元之金額，應予准許。另聲請人主張每
    月支出父親扶養費5,000元，並提出戶籍謄本、聲請人父親
    之嘉義市政府財政稅務局總局107、108年度綜合所得稅各類
    所得資料清單、全國財產稅總歸戶財產查詢清單為證（見本
    院卷第93、103至109頁）。查聲請人父親為29年2月生，目
    前81歲，已逾法定退休年齡，無所得，名下雖有1棟公同共
    有房屋，現值242,500元及2005年份鈴木汽車1輛，用以支付
    每月生活必要支出實有不足，堪信確有不能維持生活情事，
    而需聲請人扶養。聲請人固主張目前僅有聲請人與其妹王虹
    珠扶養父親，其兄王龍星罹患肺炎養病中，2名姊姊因家庭
    因素與經濟拮据，無法扶養父親云云，然聲請人並未提出其
    他兄弟姊妹無工作能力之證明，故其兄弟姊妹仍應負擔扶養
    父親之義務。本院審酌聲請人父親每月生活必要支出按衛生
    福利部公告110年度臺灣省最低生活費13,288元之1.2倍即15
    ,946元之數額計算，聲請人與其兄弟姊妹共5人分擔後，聲
    請人應負擔父親扶養費為3,189元（計算式：15,946元÷5人
    ，元以下四捨五入），逾此部分不應准許。承上，本件聲請
    人每月收入13,000元，扣除每月必要生活支出10,389元（計
    算式：7,200元＋3,189元）後，僅有餘額2,611元（計算式：
    13,000元－10,389元），顯不足清償中國信託商業銀行股份
    有限公司提出以優惠還款金額220,000元，分55期、0利率、
    每期還款4,000元或1次以100,000元結清之還款方案（見本
    院卷第117頁）、台中商業銀行股份有限公司提出應本金、
    利息、違約金即345,271元全部1次清償（見本院卷第157頁
    ），況尚有其餘債權人之債務未計入。是以本院審酌聲請人
    現況之財產、勞力及信用等清償能力，以聲請人每月收入於
    扣除每月合理之基本生活費用後，堪信已不能清償前開所負
    無擔保或無優先權債務3,072,661元（依債權人陳報之債權
    總額）。從而，聲請人所為本件聲請，核符消債條例第3條
    所定之要件。
四、綜上所述，本件聲請人為一般消費者，並未從事營業活動。
    其有無法清償債務之虞情事，又所負無擔保或無優先權之本
    金及利息債務，並未逾1,200萬元，且未經法院裁定開始清
    算程序或宣告破產，又查無消債條例第6條第3項、第8條或
    第46條各款所定駁回更生聲請之事由存在，則聲請人聲請更
    生，洵屬有據，應予准許。
五、至於聲請人於更生程序開始後，應另提出足以為債權人會議
    可決或經法院認為公允之更生方案以供採擇，俾免更生程序
    進行至依消債條例第61條規定應行清算之程度，附此敘明。
六、依消債條例第11條第1項、第45條第1項、第16條第1項，爰
    裁定如主文。
中　　華　　民　　國　　110 　年　　5　　 月　　20　　日
                  民事第二庭法　官　陳威憲
以上正本係照原本作成。
本裁定不得抗告。
中　　華　　民　　國　　110 　年　　5 　　月　　20　　日
                            書記官  方瀅晴